臺灣花蓮地方法院刑事判決　　　　　　　 96年度易字第397號
公　訴　人　臺灣花蓮地方法院檢察署檢察官
被　　　告　丁○○
上列被告因詐欺等案件，經檢察官提起公訴 （96年度偵緝字第
295號、第302號），本院判決如下：
    主  文
本件免訴。
    理  由
一、公訴意旨略以：被告丁○○預見將金融機構帳戶之存摺、提
    款卡等物提供予他人使用，可能助長他人為掩飾詐欺所得犯
    罪之用，竟不違其本意，基於幫助詐欺之犯意，將其在所申
    辦之帳號00000000000000號帳戶存摺、金融卡（含提款密碼
    ）等物，於民國95年8月2日之前某日，在不詳之地交予不明
    之詐欺集團使用，嗣該詐騙集團成員分別於（一）約於96年
    7月22日，由1名不詳之人以電話聯絡被害人甲○○佯稱其中
    獎新台幣（下同）100 萬元，惟需先繳交稅款始可領取該筆
    款項，致被害人甲○○不疑有他而陷於錯誤，便於95年8月2
    日、4日、7日、8日分別匯款10萬元、17萬元、18萬元、15
    萬元至被告丁○○之上開帳戶內，隨即遭該詐騙集團提領一
    空；（二）於95年8月10日某時許，由1名自稱鴻茂旅遊公司
    不詳之人以電話聯絡被害人杜皖貞，佯稱其中獎100 萬元，
    惟需先繳交稅款始可領取該筆款項，致被害人杜皖貞不疑有
    他而陷於錯誤，乃於95年8 月10日匯款8萬3千元至被告丁○
    ○之上開帳戶內，隨遭該詐騙集團提領得逞，因認被告涉犯
    刑法第30條、第339條第1項之幫助詐欺取財等語。
二、按案件曾經判決確定者，應諭知免訴之判決，刑事訴訟法第
    302條第1款定有明文，此為刑事訴訟之「一事不再理原則」
    。又一事不再理原則，係指同一案件曾經有實體上之確定判
    決，其犯罪之起訴權業已消滅，不得再為訴訟之客體者而言
    ，故此項原則關於實質上一罪或裁判上一罪，如刑法第55條
    及第56條之犯罪均應適用，最高法院24年度上字第152 號、
    32年度上字第2578號、60年台非字第77號著有判例可為參照
    ；又連續犯係裁判上一罪，其一部分犯罪事實曾經判決確定
    者，其效力當然及於全部，故檢察官復將其他部分重行起訴
    ，亦應諭知免訴之判決，最高法院49年度台非字第20號亦著
    判例可資為憑。
三、經查：本件被告丁○○前曾基於幫助他人詐欺取財之犯意，
    於95年4月7日將其所申辦之合作金庫銀行花蓮分行帳號0000
    0000 00000號帳戶變更印鑑後，隨即又將該帳戶存摺、金融
    卡、印鑑交付予真實姓名年籍不詳之人，嗣該不詳之人所屬
    詐欺集團取得上開帳戶資料後，竟基於意圖為自己不法所有
    之犯意，於95年4 月27日撥打電話予被害人乙○○，佯稱中
    獎之名義，指示被害人乙○○轉帳22萬元至被告所有上開帳
    戶內，所犯刑法第30條、第339條第1項幫助詐欺取財罪之犯
    罪事實，業經臺灣花蓮地方法院花蓮簡易庭於96年3 月12日
    以96年度花簡字第149號刑事簡易判決判處有期徒刑3月，如
    易科罰金，以銀元300元折算1日，並於96年4 月27日確定一
    節，業經本院調閱96年度花簡字第149 號案件全案卷宗查證
    屬實，並有臺灣高等法院被告前案紀錄表1 份在卷可稽，而
    本件被告丁○○被訴上開公訴意旨所指幫助詐欺之犯罪事實
    ，雖未經公訴人具體指明被告交付上開國安郵局帳戶存摺及
    提款卡等物之時間，惟被告係於95年4月7日之「同一日」，
    先後將上開合作金庫銀行花蓮分行及花蓮國安郵局帳戶辦理
    印鑑變更，且所更換之印鑑章均屬同一等節，除分別有合作
    金庫商業銀行花蓮分行95年7月28日合金花總字第095000044
    8號函附開戶資料及中華郵政股份有限公司花蓮郵局95年9月
    27日行字第0955090325號函附申請人基本資料在卷可按外，
    並為被告到庭所是認，由此可知，被告應係基於「相同目的
    」而於同日先後辦理上開2 帳戶之印鑑變更，已不難想見；
    又本案與上開業經本院另案判決確定之幫助詐欺取財之犯行
    ，該等不詳之詐欺集團均係向被害人佯稱「中獎」並要求先
    匯款繳納稅金或款項，其進行詐欺取財方式大致相當，益見
    被告係將上開2 帳戶同時交付予同一詐欺集團使用之高度可
    能性；此外，依上開中華郵政股份有限公司花蓮郵局函附被
    告丁○○上開國安郵局帳戶之交易明細可知，自「95年5 月
    間」起，該帳戶即陸續有多筆於「同日」匯款後，隨即以跨
    行提款方式領出「大部分款項」之非正常交易往來之情形，
    參照被告一再辯稱：該國安郵局帳戶已於95年母親節時遺失
    云云，堪認被告係於「95年5 月間」起即已不再使用該國安
    郵局帳戶。準此，則被告丁○○應早已於「95年5 月間」即
    將上開國安郵局之帳戶存摺、提款卡等物交付予他人使用，
    甚或係連同上開合作金庫商業銀行存摺、提款卡等物，同時
    交予同一詐騙集團使用，是被告所為本件犯行應與前案幫助
    詐欺之犯行，有刑法修正前連續犯之裁判上一罪關係，或係
    一行為之實質上一罪關係，屬於法律上或事實上之同一案件
    ，而被告既業經本院另案判決確定，揆諸前開說明，本件應
    逕為諭知免訴之判決。
據上論斷，應依刑事訴訟法第302條第1款，判決如主文。
本案經檢察官丙○○到庭執行職務。
中　　華　　民　　國　　96　　年　　12　　月　　25　　日
　　　　　 　　   刑事第三庭    審判長法  官  李世華
                                      法  官  張嘉芬
                                      法  官  楊仲農
上列正本證明與原本無異。
如對本判決不服，應於送達後10日內，向本院提出上訴狀（上訴
狀應記載具體上訴理由並應抄附繕本）告訴人或被害人如對於本
判決不服者，應具備理由請求檢察官上訴，其上訴期間之計算係
以檢察官收受判決正本之日期為準。
中　　華　　民　　國　　96　　年　　12　　月　　26　　日
                                      書記官
